【裁判字號】    98,易,3540
【裁判日期】    990423
【裁判案由】    毒品危害防制條例
【裁判全文】
臺灣臺北地方法院刑事判決              98年度易字第3540號
公  訴  人  臺灣臺北地方法院檢察署檢察官
被      告  乙○○
上列被告因違反毒品危害防制條例案件，經檢察官聲請以簡易判
決處刑（98年度偵字第16627號），本院認不宜逕以簡易判決處
刑，改用通常程序審理（98年度簡字第3836號），茲判決如下：
    主  文
乙○○幫助施用第二級毒品，處有期徒刑肆月，如易科罰金，以
新臺幣壹仟元折算壹日。扣案第二級毒品殘渣袋壹只（內含量微
無法秤重且無法析離之第二級毒品安非他命、甲基安非他命、N,
N-二甲基安非他命殘渣）及含第二級毒品安非他命、甲基安非他
命、N,N-二甲基安非他命成分之白色透明晶體包（驗餘淨重貳
點零伍公克），均沒收銷燬；電子磅秤壹臺及SHARP廠牌行動電
話壹具（含門號00000 00000號晶片卡壹枚），均沒收。
    事  實
一、乙○○明知安非他命、甲基安非他命、N,N-二甲基安非他命
    均係毒品危害防制條例明文列管之第二級毒品，依法不得持
    有、施用，且知悉甲○○有施用第二級毒品安非他命、甲基
    安非他命、N,N-二甲基安非他命之惡習，竟基於幫助甲○○
    施用第二級毒品安非他命、甲基安非他命、N,N-二甲基安非
    他命之犯意，於民國98年6月27日傍晚，經甲○○以行動電
    話門號0000000000號撥打乙○○之行動電話門號0000000000
    號，受林柏翔委託代為購買第二級毒品甲基安非他命4公克
    ，即至臺北市○○區○○路67號11樓之1甲○○住處，向甲
    ○○收取新臺幣（下同）1萬1,500元後，至臺北縣莊地區，
    以前述金額向不詳真實姓名年籍、綽號「阿偉」成年男子購
    得第二級毒品甲基安非他命4公克，再返回上開甲○○住處
    ，交予甲○○供其施用（甲○○施用毒品部分，經本院98年
    度毒聲字第410號裁定應送勒戒處所觀察、勒戒，尚未執行
    ）。嗣於98年6月30日15時許，在上開甲○○住處內，為警
    搜索查扣乙○○所有電子磅秤1台及SHARP廠牌行動電話1具
    （含門號0000000000號晶片卡1枚），甲○○所有之第二級
    毒品殘渣袋1只（內含量微無法秤重且無法析離之第二級毒
    品安非他命、甲基安非他命、N,N-二甲基安非他命殘渣）及
    含第二級毒品安非他命、甲基安非他命、N,N-二甲基安非他
    命成分之白色透明晶體3小包（總毛重2.71公克，總淨重2.
    08公克，各取0.01公克化驗，餘2.05公克）、空夾鍊袋13
    個及吸食器1組，而循線查悉上情。
二、案經臺北市政府警察局報請臺灣臺北地方法院檢察署檢察官
    聲請簡易判決處刑。
    理  由
一、程序方面：
  (一)按檢察官聲請以簡易判決處刑案件，經法院認為不得或不宜
    以簡易判決處刑者，應適用通常程序審判之，刑事訴訟法第
    452條定有明文。本件檢察官以被告乙○○所為涉犯毒品危
    害防制條例第10條第2項、刑法第30條第1項幫助他人施用第
    二級毒品甲基安非他命罪嫌，被告甲○○所為涉犯毒品危害
    防制條例第8條第2項之轉讓第二級毒品罪嫌，而聲請以簡易
    判決處刑，惟本院認被告甲○○被訴違反毒品危害防制條例
    第8條第2項轉讓第二級毒品部分，因法規競合之故，似亦可
    能觸犯藥事法第83條第1項之罪，而有變更起訴法條之情形
    ，為確保其訴訟法上之權利，認不宜以簡易判決處刑，而改
    依通常程序審理，合先敘明。
  (二)又被告以外之人於審判外之陳述，雖不符前4條之規定，而
    經當事人於審判程式同意作為證據，法院審酌該言詞陳述或
    書面陳述作成時之情況，認為適當者，亦得為證據；當事人
    、代理人或辯護人於法院調查證據時，知有第159條第1項不
    得為證據之情形，而未於言詞辯論終結前聲明異議者，視為
    有前項之同意；刑事訴訟法第159條之5定有明文。本件被告
    乙○○於本院準備程序及審理時，已表示對於檢察官所提各
    項證據方法之證據能力並無意見，且本院審酌上開各該證據
    均非非法取得之證據，並無證據力明顯過低之情形，復經本
    院於審判期日就上開證據進行調查、辯論，依法自有證據能
    力，亦先此敘明。
二、認定犯罪事實所憑證據及理由：
    上揭犯罪事實，業據被告乙○○於警詢、檢察官訊問及本院
    審理時坦承不諱，核與證人即同案被告甲○○於檢察官訊問
    時具結證述情節大致相符（見98年度偵字第16627號偵查卷
    第72頁），並有被告乙○○所有之電子磅秤1台、SHARP廠牌
    行動電話1具（含門號0000000000號晶片卡1枚），及甲○○
    所有之第二級毒品殘渣袋1只（內含量微無法秤重且無法析
    離之第二級毒品安非他命、甲基安非他命、N,N-二甲基安非
    他命殘渣）及含安非他命、甲基安非他命、N,N-二甲基安非
    他命成分之白色透明晶體3包（總毛重2.71公克，總淨重
    2.08公克，各取0.01公克化驗，餘2.05公克）、內含第二級
    毒品之殘渣袋1個、空夾鍊袋13個、吸食器1組扣案可憑。又
    同案被告甲○○於本案被查獲前，未曾因施用毒品案件送觀
    察、勒戒或強制戒治，而其於98年6月30日為警查獲後所採
    集之尿液送驗結果呈安非他命、甲基安非他命陽性反應，而
    由臺灣臺北地方法院檢察署檢察官向本院聲請裁定送觀察、
    勒戒，經本院98年度毒聲字第410號裁定應送勒戒處所觀察
    、勒戒，迄今尚未執行等情，有甲○○之臺灣高等法院被告
    前案紀錄表、臺北市政府警察局偵辦毒品案件尿液檢體委驗
    單（檢體編號：030680號，上開偵查卷第46頁）、台灣尖端
    先進生技醫藥股份有限公司濫用藥物報告總覽（上開偵查卷
    第110頁）附卷可稽，且扣案之白色透明晶體3包（即本件被
    告乙○○受甲○○委託代為購買後交付甲○○，經甲○○施
    用、轉讓部分後剩餘之毒品），經臺北市政府警察局刑事警
    察大隊送交臺北市政府警察局刑事鑑識中心鑑驗，經該中心
    以氣相層析質譜分析法檢驗結果（總毛重2.71公克，總淨重
    2.08公克，予以編號1至3，各取0.01公克化驗，餘2.05公克
    ），均檢出第二級毒品安非他命、甲基安非他命及N,N-二甲
    基安非他命成分等情，亦有臺北市政府警察局98 年7月16日
    北市鑑毒字第1345號鑑驗通知書附卷可佐（見上開偵查卷第
    91頁）。以上均足為被告乙○○自白之佐證，而堪認被告乙
    ○○自白核與事實相符，應堪採信。
三、論罪科刑理由：
  (一)按安非他命、甲基安非他命、N,N-二甲基安非他命均係屬毒
    品危害防制條例所稱之第二級毒品。次按幫助犯之成立，主
    觀上行為人須有幫助故意，客觀上須有幫助行為，亦即刑法
    上之幫助犯，係對於犯罪與正犯有共同之認識，而以幫助之
    意思，對於正犯資以助力，而未參與實施犯罪行為者而言（
    最高法院49年臺上字第77號判例、88年度臺上字第1270號判
    決參照）。被告乙○○對施用第二級毒品之正犯甲○○取得
    毒品資以助力，但並未參與該施用毒品犯罪行為之實行，應
    屬幫助他人實行犯罪行為，為幫助犯，核其所為，係犯毒品
    危害防制條例第10條第2項、刑法第30 條第1項之幫助施用
    第二級毒品罪。其係以幫助之意思提供助力，核係該罪之幫
    助犯，應依刑法第30條第2項規定，按正犯之刑減輕之。
  (二)又被告乙○○於幫助甲○○施用第二級毒品安非他命、甲基
    安非他命及N,N-二甲基安非他命前持有毒品之行為，為該幫
    助行為所吸收，不另論罪。
  (三)次按幫助犯係指幫助他人犯罪者，即以正犯犯罪為要件，至
    該他人（即正犯）事後是否受刑罰執行，並不影響幫助犯之
    成立，一如正犯因犯後死亡或有特殊事由，或檢察官依刑事
    訴訟法第252條或第253條之規定不起訴處分，仍無礙幫助犯
    之成立，而施用毒品者，雖受觀察勒戒後，有繼續施用毒品
    傾向須送戒治，戒治期滿後應予不起訴處分，惟此係讓具有
    成癮性之行為人有戒斷自新機會所設，尚未改變施用毒品之
    犯罪本質，則施用毒品者犯後雖僅受觀察勒戒及戒治，幫助
    施用者仍具幫助他人犯罪之行為屬性，不受正犯犯後受觀察
    勒戒結果影響；至刑法所定刑之加重或減輕，均指法定刑而
    言，且幫助犯之處罰，僅得按正犯之刑減輕之，並非絕然附
    屬正犯所受宣告之刑罰（參照最高法院92年度台上字第144
    號判決、94年度台上字第5722號判決），是本件施用毒品正
    犯甲○○所犯施用第二級毒品案件已經本院98年度毒聲字第
    410號裁定應送勒戒處所觀察、勒戒（因甲○○逃亡而尚未
    執行），雖因甲○○係初犯，日後於其受觀察、勒戒或戒治
    後，依法均係獲不起訴處分，仍無礙被告乙○○成立幫助施
    用毒品罪，而應以施用毒品罪之幫助犯處罰之。爰審酌被告
    乙○○前於96年間，因施用毒品案件，經依本院96年度毒聲
    字第298號裁定送觀察、勒戒後，認無繼續施用毒品傾向，
    於96年8月7日執行完畢，由臺灣臺北地方法院檢察署檢察官
    以96年度毒偵字第1275號為不起訴處分確定（此有被告乙○
    ○之臺灣高等法院被告前案紀錄表、臺灣臺北地方法院96
    年度毒偵字第1275號不起訴處分書在卷可按），曾有施用毒
    品之前科，竟觸犯本件幫助他人施用第二級毒品犯行，業已
    危害社會秩序，助長毒品之交易與流通，惟施用毒品係戕害
    正犯自身健康，所生危害非鉅，及被告犯後坦承犯行，態度
    尚屬良好等一切情狀，量處如主文所示之刑，並諭知易科罰
    金之折算標準。
四、末查，扣案第二級毒品殘渣袋1只（內含量微無法秤重且無
    法析離之第二級毒品安非他命、甲基安非他命、N, N-二甲
    基安非他命殘渣）及含第二級毒品安非他命、甲基安非他命
    、N,N-二甲基安非他命成分之白色透明晶體3包（驗餘淨重
    2.05公克），係查獲之毒品，且係被告乙○○受正犯甲○○
    委託購買後交付予甲○○供其施用，不問屬於犯人與否，依
    毒品危害防制條例第18條第1項前段規定，應沒收銷燬。被
    告所使用之前揭SHARP廠牌行動電話1具（含門號0000000000
    號晶片卡1枚）及電子磅秤1台，乃係供被告乙○○前開聯絡
    交付毒品及確認所代購毒品重量所用，且係被告乙○○所有
    ，為被告乙○○所自承，應依刑法第38條第1項第2項規定予
    以沒收。至上開白色透明晶體之外包裝袋3個、空夾鍊袋13
    個及吸食器1組係同案被告甲○○所有，且非違禁物，爰不
    宣告沒收，附此敘明。
據上論斷，應依刑事訴訟法第452條、第284條之1、第299條第1
項前段，毒品危害防制條例第10條第2項、第18條第1項前段，刑
法第11條、第30條、第38條第1項第2項、第41條第1款，判決如
主文。
本案經檢察官蔡甄漪到庭執行職務
中    華    民    國    99    年    4     月    23    日
                        刑事第十二庭  法  官  陳慧萍
以上正本證明與原本無異。
如不服本判決應於收受送達後10日內向本院提出上訴書狀，並應
敘述具體理由；其未敘述上訴理由者，應於上訴期間屆滿後20日
內向本院補提理由書（均須按他造當事人之人數附繕本）「切勿
逕送上級法院」。
                                     書記官  黃慧怡
中    華    民    國    99    年    4    月     23    日
附錄本案論罪科刑法條：
毒品危害防制條例第10條
施用第一級毒品者，處 6 月以上 5 年以下有期徒刑。
施用第二級毒品者，處 3 年以下有期徒刑。

司法院資訊處製作；財團法人民間司法改革基金會備份。
